【裁判字號】    99,婚,403
【裁判日期】    991222
【裁判案由】    離婚等
【裁判全文】
臺灣臺南地方法院民事判決               99年度婚字第403號
原      告  吳鄭金盆
訴訟代理人  蕭麗琍律師
被      告  吳文進
上列當事人間請求離婚等事件，經本院於民國99年12月8日言詞
辯論終結，判決如下：
    主      文
准原告與被告離婚。
被告應給付原告新台幣伍拾伍萬元，及自民國九十九年十一月二
十四日起至清償日止，按週年利率百分之五計算之利息。
原告其餘之訴駁回。
訴訟費用新臺幣壹萬肆仟伍佰元由被告負擔新臺幣玖仟伍佰玖拾
伍元，餘由原告負擔。
本判決第二項於原告以新台幣壹拾捌萬仟元供擔保後，得假執
行。
原告其餘假執行之聲請駁回。
    事實及理由
一、被告經合法通知，無正當理由，未於言詞辯論期日到場，核
    無民事訴訟法第386條各款所列情形，爰依原告之聲請，由
    其一造辯論而為判決。
二、原告主張：
  (一)兩造於民國64年3月31日結婚，婚後育有已成年之子吳偉綜
    、吳昆霖、吳俊宏，惟被告自90年起即未出外工作，長期失
    業在家，經常沉溺於賽鴿賭博，每月均將新台幣（下同）數
    萬元，乃至數十萬元花用於賽鴿賭博，自96年12月11日起至
    98年2月3日止，短短一年餘，被告用於賭博之金額已高達1,
    643,860元，被告不願負擔家中生活費用，寧可到處借錢以
    供應其賭金，導致兩造家中生活費用多靠原告父親協助，或
    由原告偶從事資源回收以賺取微薄收入，致兩造多年來幾乎
    天天為了生活費用、勸阻被告勿沉迷賭博，及被告到處舉債
    等事而爭吵，被告每次爭吵時多會以「幹你娘」或「雞巴」
    等不堪入耳之穢語辱罵原告，若原告未順被告心意或稍有反
    駁時，被告即毆打原告藉以出氣，原告婚後被毆打之次數已
    不計其數，多年來原告為顧及家庭圓滿，百般容忍被告暴力
    行為，然於97年3月間，被告再次因兩造言語衝突而毆打原
    告，原告忍無可忍向台南市警察局第六分局報案。
  (二)被告嗣於98年3月9日起無故離家迄今，警方雖曾於98年5月
    30日尋獲被告，然被告仍不願返家與原告同居，於此期間原
    告多次主動撥電話予被告，要求被告返家或溝通離婚之事，
    被告均拒絕接聽原告之電話，但仍有與兩造之子聯繫，而原
    告多處打聽被告行蹤，被告亦刻意躲藏不願讓原告找到，原
    告於某次找到被告時，被告竟揚言其無欲返家之意願；另鈞
    院日前二度通知被告參與離婚調解，被告仍拒絕出席，僅透
    過兩造長子吳偉綜聯繫，表達其不會返家，有關離婚之事隨
    便法院處理。綜上，被告整日沉溺賽鴿賭博，完全不顧家計
    ，寧將數百萬元用於賭博賽鴿，卻不願負擔家庭生活費用，
    更對原告動輒打罵，且被告無正當理由拒不履行同居義務已
    長達一年半之久，其種種行為令原告無法再容忍下去，原告
    因長期受被告不堪人格、尊嚴之辱，致原告多次想不開，心
    情異常低落沮喪，經常淚流滿面而有自殺念頭，目前已罹嚴
    重之憂鬱症。
  (三)按夫妻之一方受他方不堪同居之虐待者，他方得向法院請求
    離婚；夫妻之一方以惡意遺棄他方在繼續狀態中，他方得向
    法院請求離婚，民法第1052條第1項第3款及第5款均定有明
    文；次按夫妻之一方有民法第1052條第1項以外之重大事由
    ，難以維持婚姻者，夫妻之一方得請求離婚，民法第1052條
    第2項定有明文。再按夫妻之一方，因判決離婚而受有損害
    者，得向有過失之他方，請求賠償。前項情形，雖非財產上
    之損害，受害人亦得請求賠償相當之金額。但以受害人無過
    失者為限，民法第1059條第1項、第2項定有明文；末按，夫
    妻無過失之一方，因判決離婚而陷入生活困難者，他方縱無
    過失亦應給與相當之贍養費，民法第1057條定有明文。查被
    告長期沉溺於賽鴿賭博而不負擔家計，經常毆打、辱罵原告
    ，惡意遺棄原告等行為已如上述，被告之行為致兩造婚姻無
    法繼續維持，係可歸責於被告，原告於婚姻關係中均克盡人
    妻之責，扶養三名兒子成年，卻因被告長期破壞婚姻之行為
    ，造成原告身體、精神上之重大傷害，爰依民法第1056條第
    1項、第2項之規定，請求被告給付原告50萬元之非財產上損
    害賠償；又原告婚後身為家庭主婦，照顧家庭三十餘年，全
    無一技之長，名下更無任何財產，目前居住之房屋係登記為
    被告所有，原告早年尚有父親幫忙家計及原告偶爾從事資源
    回收來貼補家計，然原告父親已過世，且原告長年受婚姻虐
    待身心受創，目前已無法再從事資源回收工作，生活早已捉
    襟見肘，日後再因判決離婚致須搬離原住處，屆時原告連租
    屋之能力均無，生活必將陷入困境，為此，爰依民法第1057
    條規定，請求被告應給付原告50萬元之贍養費，讓原告得因
    判決離婚，獲身心解脫之時，也不致因判決離婚而另陷入生
    活困難之窘境。
  (四)聲明：
  1.請准原告與被告離婚。
  2.被告應給付原告100萬元及自起訴狀繕本送達被告之翌日起
    至清償日止，按年息百分之5計算之利息。
  3.前開第二項聲明，願供擔保請准宣告假執行。
三、得心證之理由：
  (一)查原告主張兩造為夫妻，婚後育有已成年之子吳偉綜、吳昆
    霖、吳俊宏，且婚姻關係現仍存續中之事實，此有原告提出
    之戶籍謄本2件附卷可稽，上開事實堪以認定。
  (二)次查，原告主張被告婚後長期失業在家，沉溺於賽鴿賭博，
    未負擔家計，兩造為此爭吵，被告即經常出手毆打伊，以三
    字經辱罵伊，於97年3月間因言語衝突，復出手毆打伊，嗣
    被告於98年3月9日無故離家，刻意躲藏，警方雖曾於98年5
    月30日尋獲被告，然被告仍未返家同居等事實，業據提出台
    南市警察局第六分局處理家庭暴力與兒少保護案件調查紀錄
    （通報）表、鹽埕派出所受理失蹤人口案件登記表各1件、
    大眾銀行活期性存款存入憑條5紙、存款憑條20紙為證，且
    經本院向台南市警察局第六分局查詢曾否尋獲被告，依該局
    檢附失蹤人口系統資料報表所示，被告婚後於98年3月9日離
    家出走，經原告於98年4月18日通報為失蹤人口，嗣被告於
    98年5月30日由台南市警察局保安隊尋獲，此有台南市警察
    局第六分局99年3月30日南市警六戶字第09946244070號函及
    所附之失蹤人口系統資料報表在卷可按；又據證人即兩造之
    子吳偉綜證述：「（被告有無工作？）之前聽他說有，但我
    不知道他在做什麼。（兩造現有無同住？）沒有，被告去年
    就離家。（兩造分居前，被告是否有工作？）沒有，被告出
    去這一、二年，他跟我說，他有在工作。不過兩造同住時，
    被告已經很久沒有工作。（被告為何會離開？）我不清楚，
    被告沒有跟我說的很明白。（被告在外有無簽賭賽鴿？）被
    告說他出去身上也沒有錢，賽鴿的錢是別人出的，別人拿出
    來玩的。被告住在家裡時，也有玩賽鴿，有輸有贏，不過最
    後應該都輸光。（提示大眾銀行杜松法存款存入憑條，是否
    知悉？）那是賽鴿協會的帳戶，就是要玩之前要先拿錢出來
    匯入那個帳戶，也就是賭本。（被告匯入該帳戶的這些錢是
    如何來？）被告以前要玩時本錢是我出的，之後有贏，從贏
    的本金再拿出來玩。（被告是否會打原告？看過幾次？）年
    輕時有，然後年紀大了就比較少。次數很難計算，我記不清
    楚，被告出去之前沒有打原告。（據原告主張，被告於97年
    3月，因兩造言語衝突，而毆打原告，有無此事？）我不知
    道，當時我在外租屋。（被告是否會用三字經罵原告？）會
    ，如果兩造有起口角的話，被告就會罵。（被告離家後，原
    告有無去找尋被告？）原告跟我說，他在外面有遇到被告，
    也有問我說，為何被告不回來。（有無問過被告為何不回家
    ？）有，但有很多問題，被告也不太想講。（你有無要被告
    回來與原告同住？）我有說，但被告說就算回來，也是會為
    了其他事情爭吵，我看被告的意思，應該也是不想回來。（
    被告有無跟你說？）有，我有跟被告說要調解，被告說他不
    想出現，我跟被告說，沒有出面調解，會進入訴訟程序，被
    告說原告如果想這麼做，就隨原告的意思。」等語；綜上所
    述，除原告主張97年3月遭被告毆打一事，此據證人證述不
    知此事以外，其餘關於原告主張遭被告多次毆打、辱罵、被
    告沉迷賭博、長期離家不歸等事，已經證人證述明確，則原
    告所主張之前開事實，應堪以認定。
四、按夫妻之一方受他方不堪同居之虐待，致不堪為共同生活者
    ，得訴請離婚，民法第1052條第1項第3款定有明文。所謂不
    堪同居之虐待，係指予以身體上或精神上不可忍受之痛苦，
    致不堪同居者而言。所謂不堪同居之虐待，應就具體事件，
    衡量夫妻一方受他方虐待所受侵害之嚴重性，斟酌當事人之
    教育程度、社會地位及其他情事，是否已危及婚姻關係之維
    繫為斷，若受他方虐待已逾越夫妻通常所能忍受之程度，而
    有侵害人格尊嚴與人身安全者，即不得謂非受不堪同居之虐
    待（司法院大法官會議第372號解釋參照）。本院綜合上開
    證據，認被告所為，不唯使原告受到肉體之痛楚，且被告多
    次以不堪言辭辱罵原告，使原告人格尊嚴受到貶抑，其對原
    告精神上恐懼之痛，不下於肉體傷痛；而被告長期失業在家
    ，沉溺於賽鴿賭博，未給付家庭生活費用，及無故於98年3
    月9日離家迄今未返之行止，全然未顧及夫妻一體同心、互
    信互愛，以營造永久共同生活之和諧氣氛，其未顧慮對方之
    感受，甚且加諸眾多痛苦於他造，觀諸被告所施加原告之不
    當行為，次數繁多，且對原告己身造成莫大痛苦，足認被告
    所為，已逾越夫妻所能忍受之程度，並危及兩造婚姻關係賴
    以存續之互信、互諒、互愛，堪信被告之行為，已使原告達
    於難以忍受之程度，而難期原告願意與被告共同生活，從而
    原告依民法第1052條第1項第3款規定訴請離婚，依法並無不
    合，應予准許。
五、又原告本於民法第1052條第1項第3款、第5款及同條第2項之
    規定，提起本件訴訟請求裁判離婚，此種起訴之型態為重疊
    的訴之合併，其訴訟標的雖有數項，然僅有單一之聲明，法
    院應就原告所主張之數項訴訟標的逐一審理，如其中一項標
    的之請求為無理由時，仍須就他項標的之請求審判，若認其
    中一項請求為有理由，即可為原告勝訴之判決，就他項標的
    無須更為審判，法院如就數項標的同時判決，則為法所不許
    。因之，本院既認原告依民法第1052條第1項第3款之規定，
    請求裁判離婚為有理由，就他項標的自無須更為審判。
六、關於贍養費部分：按夫妻無過失之一方，因判決離婚而陷於
    生活困難者，他方縱無過失，亦應給與相當之贍養費，民法
    第1057條定有明文。所謂因判決離婚而陷於生活困難，以夫
    妻之一方因判決離婚不能維持生活而陷於生活困難為已足，
    非以其有無謀生能力為衡量之唯一標準。至所定贍養費之數
    額，係為填補婚姻上生活保持請求權之喪失而設，其給與範
    圍限於權利人個人之生活所需，至其給與額數，則應斟酌權
    利人之身分、年齡及自營生計之能力與生活程度，並義務人
    之財力如何而定（最高法院87年度台上字第128號、19年度
    上字第36號判例、80年度台上字第168號判決參照）。本件
    原告主張伊為家庭主婦，婚後照顧家庭三十餘年，全無一技
    之長，名下無財產，早年偶爾從事資源回收貼補家計，現已
    無法再從事資源回收工作，生活捉襟見肘，離婚後生活將陷
    於困境，為此請求被告給付贍養費50萬元等語；查原告於婚
    後遭被告數次毆打、以三字經辱罵，且被告沉迷於賽鴿，嗣
    後更離家不歸，已見前述，以此，足見兩造婚姻之陷於絕裂
    ，其咎應由被告負擔，而難苛責原告。再參原告現年57歲，
    有戶籍謄本可參；伊96年至98年均無所得及財產資料，亦有
    本院調閱之稅務電子閘門財產及所得調件明細表可按，足見
    伊長期無收入，亦無資產可供生活之資，原告主張伊因離婚
    而陷於生活困難，自屬真實。再被告96年至98年亦無所得，
    惟名下有座落台南市南區之土地、建物各1筆，財產價值為
    2,423,000元，復有被告之稅務電子閘門財產及所得調件明
    細表可憑，可見被告亦無收入，雖有土地、建物，然價值不
    高，且原告自承該建物現供伊使用，是該不動產僅供居住，
    難以變賣或出租以獲取收益，顯見被告資力狀況不佳，再參
    考兩造對於婚姻絕裂之可歸責程度，綜此，本院認原告請求
    之贍養費，以30萬元為適當，則原告請求被告給付贍養費，
    於30萬元，及自起訴狀繕本送達之翌日即99年11月24日起至
    清償日止，按年息百分之5計算之利息，為有理由，應予准
    許，逾此部分之請求，為無理由，應予駁回。
七、關於非財產上損害賠償：按夫妻之一方，因判決離婚而受有
    損害者，得向有過失之他方，請求賠償；前項情形，雖非財
    產上之損害，受害人亦得請求賠償相當之金額，但以受害人
    無過失者為限，民法第1056條第1項、第2項定有明文。查本
    件兩造之離婚，應歸責於被告，且原告就此婚姻破裂之結果
    難以歸責，均見前述，再參被告於婚姻關係存續中所施予原
    告之身體、精神上之傷害，及被告行為次數，並審酌兩造之
    年齡、職業、財產狀況等因素，本院認原告所請求被告賠償
    之金額，以25萬元為適當。從而，原告請求被告賠償非財產
    上損害25萬元，及自起訴狀繕本送達被告之翌日即99年11月
    24日起至清償日止，按年息百分之5計算之利息，為有理由
    ，應予准許。逾此部分之請求，亦無所據，應予駁回。
八、原告聲請供擔保，請准宣告假執行，經核於原告勝訴部分尚
    無不合，爰酌定相當之數額，命原告供擔保後准宣告假執行
    ，至原告敗訴部分，其假執行之聲請即失所附麗，應予駁回
    。
九、結論：本件原告之訴為一部有理由，一部無理由，依民事訴
    訟法第385條第1項前段、第79條、第87條第1項、第390條第
    1項，判決如主文。
中    華    民    國    99    年    12    月    22    日
                      家事法庭    法  官  林富郎
以上正本係照原本作成。
如對本判決上訴，須於收受判決正本送達後20日內向本院提出上
訴狀，並繳納上訴費及附具繕本。
中    華    民    國    99    年    12    月    22    日
                                  書記官  劉毓如

司法院資訊處製作；財團法人民間司法改革基金會備份。
